臺灣高等法院臺中分院刑事判決　　　　　　　九十一年度上更(一)緝字第二六號
　　上訴人　即
　　被　　　告　丙○○
　　選任辯護人　許漢鄰
右上訴人因殺人未遂案件，不服臺灣台中地方法院八十七年度訴字第一三八五號中華
民國八十七年十一月十日第一審判決（起訴案號：臺灣台中地方法院檢察署八十七年
度偵字第七○九五號），提起上訴，判決後經最高法院第一次發回更審，本院判決如
左：
    主 　 文
原判決關於妨害自由、殺人未遂暨定執行刑部分均撤銷。
丙○○以其他非法方法剝奪人之行動自由，處有期徒刑壹年貳月。繩子貳條沒收。又
以加害生命之事恐嚇他人，致生危害於安全，處有期徒刑陸月。鐮刀貳支沒收。主刑
部分應執行有期徒刑壹年陸月。
    事　  實
一、丙○○於民國（下同）七十一年間，在臺北縣板橋市南雅夜市購得十字弓一支（
    含箭九十一支），待中央主管機關內政部於八十一年八月十日以八一台內警字第
    八一八二二八一號公告查禁十字弓後，未依限向警察機關申請價購繳銷，而未經
    許可，在台中市北屯區○○○路三十號八樓租屋處持有該刀械 (此部分業經判決
    確定）。緣丙○○與馮小鳳係夫妻關係，惟感情不睦，經馮小鳳以不堪同居之虐
    待為由提出離婚訴訟，於離婚之訴訴訟中之八十七年四月五日上午十一時許，雙
    方與雙方之子乙○○共三人在台中市北屯區○○○路三十號八樓丙○○租屋處，
    一同祭拜祖先。至同日下午一時許，馮小鳳在房間內發現丙○○之同居女友衣服
    ，憤而將該衣服撕破，雙方遂發生爭吵，詎丙○○竟腦羞成怒，基於妨害自由之
    概括犯意，拿出其所有之繩子二條欲將馮小鳳綁起來，剝奪馮小鳳之行動自由，
    因馮小鳳抵拒始未得逞，丙○○遂拿繩子抽打馮小鳳 (傷害部分未據告訴 )，並
    承上開妨害自由之同一犯意，以鑰匙將其住處玄關邊大門反鎖，並持有鑰匙，使
    馮小鳳無法自大門離開，非法剝奪馮小鳳之行動自由，嗣二人又繼續爭吵，丙○
    ○竟基於傷害之犯意，持其所有扣案之短刀一把 (詳偵查卷第四十八頁照片 )射
    向馮小鳳，致馮小鳳左前手臂受有Ｌ型銳器創傷之傷害 (未據告訴 )，旋命乙○
    ○清除地上之血跡，嗣並自行擦拭，馮小鳳仍爭吵不休，丙○○承上開傷害犯意
    ，持前揭公告查禁之十字弓一把射向馮小鳳，未射中，丙○○即作罷倒酒喝，馮
    小鳳見狀，將倒掉，丙○○竟以要拿掃墓用鐮刀二把殺害馮小鳳，並至廚房旁之
    陽台解開包鐮刀的塑膠袋，恐嚇馮小鳳，致馮小鳳因害怕往八樓陽台逃出去，因
    大門被丙○○反鎖，無法逃跑，不得已爬上陽台洗衣機，擬從該處逃離，不慎自
    高處墜落中庭，致全身多處骨折及挫傷，造成外傷性休克，於同日下午四時許在
    送醫途中死亡。嗣經警於同日晚間十時許，在前址查獲，並扣得丙○○所有前揭
    十字弓一把（含箭九十一支）、刀械一把、鐮刀二把、繩子二條，另扣得丙○○
    所有菜刀一把、水果刀一把等物。
二、案經台中市警察局第五分局報請臺灣臺中地方法院檢察署檢察官偵查起訴。
    理 　 由
一、訊據上訴人即被告丙○○雖坦承有以要拿掃墓用的鐮刀殺死妳等語恐嚇馮小鳳之
    事實，惟矢口否認有妨害自由之犯行，辯稱：我只有持繩子打馮小鳳背部，門有
    三道鎖，可以從裡面開，當時我是聞到味道要去廚房關火，馮小鳳以為我要去拿
    鐮刀云云。經查被告拿出其所有之繩子二條欲綑綁馮小鳳，因馮小鳳抵拒始未得
    逞，又以鑰匙將其住處玄關邊大門反鎖，並持有鑰匙，使馮小鳳無法自大門離開
    ，非法剝奪馮小鳳之行動自由，嗣以要拿掃墓用鐮刀二把殺害馮小鳳等語，恐嚇
    馮小鳳，並至廚房旁之陽台解開包鐮刀的塑膠袋，致馮小鳳恐懼欲自八樓陽台逃
    出不慎跌落樓下死亡之事實，迭據證人乙○○於警訊、偵查及本院前審囑託板橋
    地方法院訊問時證述綦詳 (詳偵查卷第十二、十三、二十四、二十五、二十六及
    本院前審卷第三十七至第四十一頁 )，又經原審法院至現場履勘發覺被告在台中
    市北屯區○○○路三十號八樓租住處之玄關門係三段式鎖，可以用鑰匙自內反鎖
    ，必須用鑰匙自內打開才能開啟，有勘驗筆錄在卷可參 (詳原審卷第八十四頁)
    ，再若被告僅以口頭恐嚇要拿鐮刀殺馮小鳳，馮小鳳豈會害怕欲自八樓陽台逃出
    而不慎墜樓死亡，此外並有被告所有供犯罪使用之繩子二條、鐮刀二支等扣案及
    現場照片、台灣台中地方法院檢察署檢察官相驗筆錄、複驗筆錄、相驗屍體證明
    書、驗斷書等在卷可資佐證，證人乙○○於本院調查時雖證述：我父親是用桌上
    的水果刀 (不是匕首）射我母親，有射到我母親的手臂，我父親有拿藥給我叫我
    拿給我母親擦，我母親不要擦，我父親有把繩子拿出來有說要綁我母親但沒有綁
    ，他們二人吵一吵就出來了．．．，後來警察帶我回家我發現鑰匙是放在電視櫃
    旁邊，射十字弓的時候，他是對著紗門斜射出去，他只是要嚇她而已，從我父親
    坐的位置看不到我母親，我看到他們二人一直在吵怕危險，叫我父親去廚房關瓦
    斯的火，他不是要去拿鐮刀等語，與其之前於警訊、偵查、本院前審囑託板橋地
    方法院訊問時所言不合，當以之前三次距案發時間較近證人受外界影響少之時所
    為一致之供述較為可採，證人上開所述顯係迴護被告之詞與被告所辯脫卸之詞，
    均不足採信，事證已臻明確，被告犯行應堪認定。
二、核被告所為，係犯刑法第三百零二條第一項之妨害自由罪及第三百零五條之恐嚇
    危害安全罪，被告先後二次剝奪馮小鳳之行動自由，所為時間緊接，犯構成要件
    相同之罪，顯係基於概括犯意反覆為之，為連續犯，依刑法第五十六條規定從既
    遂之以鑰匙將門鎖住一次論以一罪，並加重其刑。公訴人認被告係犯刑法第三百
    零二條第三項、第一項之未遂罪，尚有未洽。公訴人就被告以鑰匙剝奪馮小鳳行
    動自由部分業於事實中敘及且此部分與被告用繩子綑綁馮小鳳未遂部分有連續犯
    之裁判上一罪關係如上述，本院自得一併審理，被告所犯上開二罪，犯意個別，
    構成要件互異，應分論併罰，公訴人認有方法、結果之牽連關係，亦有未洽。原
    審就此部分予以論罪科刑，固非無見，惟查原審就被告以鑰匙將門鎖住不讓馮小
    鳳離開，剝奪馮小鳳行動自由部分未予審理，認被告妨害自由未遂，另認被告另
    犯殺人未遂罪 (詳後述），恐嚇危害安全罪為殺人未遂罪所吸收不另論科，均尚
    有未洽，被告上訴否認有妨害自由及有動手拿鐮刀等雖無理由，然原判決此部分
    ，既有上開可議之處，即屬無可維持，應由本院將此部分併同定執行刑部分一併
    撤銷改判，爰審酌被告僅因細故即妨害馮小鳳之行動自由、恐嚇馮小鳳、致馮小
    鳳害怕欲逃出不慎自八樓墜落死亡、犯罪所生之危害極大暨犯罪後之態度等一切
    情狀，分別量處如主文第二項所示之刑，並定其應執行刑。又扣案之繩子二條、
    鐮刀二把均係被告所有，經其供述在卷，分別供犯本案之罪使用 (繩子犯妨害自
    由罪，鐮刀犯恐嚇危害安全罪），依刑法第三十八條第一項第二款規定宣告沒收
    。至扣案之其他刀械與右開犯行無關，爰不予宣告沒收，併予敘明。
三、公訴意旨以被告右開持刀射馮小鳳、以十字弓箭射馮小鳳及欲拿出掃墓用之鐮刀
    砍殺馮小鳳等事實，認被告另犯刑法第二百七十一條第二項、第一項之殺人未遂
    罪嫌，按犯罪事實應依證據認定之，無證據不得推定其犯罪事實，刑事訴訟法第
    一百五十四條定有明文，本件公訴人認被告犯殺人未遂罪不外以證人乙○○於警
    訊、偵查中之證述及十字弓箭、刀械、鐮刀等扣案、照片在卷暨馮小鳳因害怕欲
    逃離時墜樓死亡等為據，訊據被告丙○○堅決否認有殺害馮小鳳之犯意，辯稱：
    因為二人有吵架，我是說氣話，水果刀是用丟的，不是用射的，當時她就在我旁
    邊，如果真的有心要讓她死，我會用刺的，射十字弓時距離她約三、四步，並未
    對準她射，說要殺她是氣話等語，經查證人乙○○於警訊、偵查中雖證述：被告
    於馮小鳳受傷流血後有稱射該刀為何沒有讓馮小鳳死亡，然被告二人原係夫妻，
    當日係被告因祭祖而邀馮小鳳回家，爭執係因馮小鳳發現被告衣櫥內有同居女友
    衣服憤而將之撕破所致，情節輕微且被告理屈，尚乏殺人動機，況被告既已將門
    鎖住，又持有刀械，苟欲殺害馮小鳳，自可動手行兇，不必以丟擲方式為之，於
    馮小鳳受傷後亦可繼續行兇，又被告雖持扣案之十字弓箭射馮小鳳，然於未中後
    ，並未繼續射擊，如被告有殺害馮小鳳之犯意，尚有九十支箭，自可繼續射擊，
    被告並未繼續為之，堪認被告僅有傷害馮小鳳之犯意，再被告於馮小鳳將其飲用
    之酒倒掉後，至廚房旁陽台欲拿掃墓用之鐮刀，口中並一直說要砍殺馮小鳳，然
    被告如確有殺馮小鳳之犯意，身旁即有十字弓箭，又何須往陽台拿鐮刀，況被告
    仍在打開包著鐮刀用之塑膠袋時，馮小鳳即欲逃離不慎墜樓，被告尚未著手殺人
    犯行，參以證人乙○○於本院調查時證述：我父親平常和我母親打架時就常嚇她
    ，這次只是要嚇她而已，並不是要殺她，我父親並沒有看到我母親爬陽台，我們
    是聽到洗衣機碰撞的聲音，我父親叫我出去看，我沒有去，後來我父親從瓦斯那
    裡自己跑去看時，我母親就掉下去了等語，被告所辯無殺害馮小鳳之犯意尚非無
    據，此外且查無其他積極證據足認被告有殺人未遂之犯行，因公訴人認此部分與
    右開判罪部分有方法、結果之裁判上一罪之關係，爰不另為無罪之諭知。
四、據上論斷，應依刑事訴訟法第三百六十九條第一項前段、第三百六十四條、第二
    百九十九條第一項前段、刑法第三百零二條第一項、第三百零五條、第五十一條
    第五款、第三十八條第一項第二款、罰金罰鍰提高標準條例第一條前段，判決如
    主文。
本案經檢察官甲○○到庭執行職務。
中      華      民      國      九十一   年       十      月     一     日
                                    臺灣高等法院臺中分院刑事第九庭
                                          審判長法  官  陳  筱  珮
                                                法  官  吳  重  政
                                                法  官  康  應  龍
右正本證明與原本無異。
被告就恐嚇危害安全罪部分不得上訴。
如不服本判決應於收受送達後十日內向本院提出上訴書狀，其未敘述上訴之理由者並
得於提起上訴後十日內向本院補提理由書（均須按他造當事人之人數附繕本）。
                                                書記官  黃  薰  慧
中      華      民      國      九十一   年       十      月      一    日
                                                                        Ｉ
